臺灣嘉義地方法院民事判決　　　　　　　　94年度訴字第51號
原　　　告　丙○○
　　　　　　甲○○
訴訟代理人　湯光民律師
被　　　告　乙○○
右當事人間請求分割共有物事件，本院於中華民國94年6月8日言
詞辯論終結，判決如左：
    主      文
兩造共有坐落嘉義市○○段第九一七地號、建、面積七四０點二
二平方公尺之土地，應分割為如附圖所示：甲部分面積二四六點
七四平方公尺，分歸被告取得；乙部分面積四九三點四八平方公
尺分歸原告甲○○、丙○○共同取得，並按應有部份各二分之一
保持共有。
訴訟費用由被告負擔三分之一，餘由原告共同負擔。
    事實及理由
一、原告主張：兩造共有坐落嘉義市○○段第917地號、建、面
    積740.22平方公尺之土地（下稱系爭土地），各共有人之應
    有部份均為3分之1，系爭土地並無因物之使用目的不能分割
    之情形，亦無不能分割之約定，則各共有人得隨時請求分割
    共有物，兩造因無法達成協議分割，爰提起本訴，請求分割
    ，並請求分割如附圖所示，甲部分面積246點74平方公尺，
    分歸被告取得；乙部分面積493.48平方公尺分歸原告甲○○
    、丙○○共同取得，並按應有部份各2分之1保持共有。
二、被告則以：其同意原告所提之分割方案，但原告將來蓋房子
    ，一定要與被告在系爭土地上現有之房屋隔一條防火巷，如
    此才不會危及房屋安全等語，資為抗辯。
三、法院判斷：
（一）按各共有人得隨時請求分割共有物；共有物分割之方法，
      不能協議決定者，法院得因任何共有人之聲請，命為分配
      ，民法第823條第1項、第824條第2項定有明文。系爭土地
      為兩造共有一情，有土地登記謄本在卷可憑，復查系爭土
      地並無因物之使用目的不能分割之情形，兩造亦無其他不
      能分割之約定，揆諸前開法律規定，原告請求分割系爭土
      地，核屬有據，應予准許。
（二）本院就分割方法，斟酌如次：
（一）系爭土地係呈西北東南走向長方形，東、西、北三邊均邊
      與他人土地相連，南邊面臨巷道，目前土地上面西北邊為
      兩造所共有之矮房，東南邊則被告建有加強磚造二樓房屋
      一棟一情，業據本院勘驗現場，製有勘驗筆錄可稽，並囑
      託嘉義市地政事務所測量，製有複丈成果圖在卷可稽。
（二）系爭土地，原告主張分割為如附圖（嘉義市地政事務所94
      年4月28日複丈成果圖）所示：甲部分面積246點74平方公
      尺，分歸被告取得；乙部分面積493.48平方公尺分歸原告
      甲○○、丙○○共同取得，並按應有部份各2分之1保持共
      有，不但為被告所不反對，且兩造所分得之土地均可面臨
      馬路，亦不會拆除到被告所有之二樓加強磚造房屋，對兩
      造並無何不利之處，是依該方案分割，應屬允當。被告雖
      抗辯將來原告在其所分得之土地建築房屋應留防火巷等語
      ，然此係屬將來原告建築之問題，本院雖無法加以審酌，
      惟觀之原告所提出之分割方案，被告所分得之土地，除其
      現有房屋所占有之現地外，其屋後尚餘有些許空地，被告
      之防火安全疑慮，應可排除，併此敘明。
四、綜上所述，本院審酌系爭土地之條件、臨路狀況、使用現狀
    、整體利用之效益、各共有人之利益、原告所提如附圖所示
    分割方案之優劣及兩造之意願等情，認以附圖所示分割方案
    ，應屬可採，爰分割為如主文第1項所示。
五、按因共有物分割事件涉訟，由敗訴當事人負擔訴訟費用顯失
    公平者，法院得酌量情形，命勝訴之當事人負擔其一部，民
    事訴訟法第80條之1定有明文，是本院認本件訴訟費用應由
    兩造按應有部分比例負擔。
六、據上論結，本件原告之訴為有理由，依民事訴訟法第78條、
    第80條之1、第85條第1項但書，判決如主文。
中　　華　　民　　國　　94　　年　　6 　　月　　22　　日
                  臺灣嘉義地方法院民二庭法　官　黃明展
以上正本係照原本作成
如對本判決上訴須於判決送達後20日內向本院提出上訴狀
中　　華　　民　　國　　94　　年　　6 　　月　　22　　日
                            書記官　侯學義
